臺灣臺南地方法院刑事判決　　　　　　　100年度訴字第574號
公　訴　人　臺灣臺南地方法院檢察署檢察官
被　　　告　陳仲達
指定辯護人　本院公設辯護人　林宜靜
上列被告因強盜案件，經檢察官提起公訴（100年度偵字第6200號）
，本院判決如下：
    主  文
陳仲達犯攜帶兇器強盜罪，處有期徒刑柒年貳月。
    事  實
一、陳仲達因缺錢花用，竟意圖為自己不法之所有，於民國100
    年3月27日晚間9時許，持兇器水果刀1把（未扣案）並戴口
    罩及安全帽，至歐淥璘所任職位於臺南市歸仁區○○○街28
    號「多福超商」，見該超商內並無其他顧客，且僅有店員歐
    淥璘一人獨自留在店內，乃進入超商佯裝選購物品，於歐淥
    璘走進櫃臺內時，陳仲達即尾隨其後進入櫃臺，隨即亮出水
    果刀指向歐淥璘之頭臉部，並喝令「不要動！將錢拿出來！
    」，致使歐淥璘無法抗拒，將收銀台開啟並將現金新台幣（
    下同）1萬零3百元交付，陳仲達得手後立即逃離現場，並將
    上開水果刀放置於林春宇位於臺南市○○區○○路2段162之
    1號花盆內（業經林春宇以為是垃圾物而丟棄於環保局垃圾
    車）。嗣經警據報後，調閱監視錄影器查覺為之前店內常客
    陳仲達，並於100年5月2日於陳仲達自外地返家之際拘捕到
    案。
二、案經臺南市政府警察局歸仁分局移送臺灣臺南地方法院檢察
    署檢察官偵查起訴。
    理  由
一、本判決下列引用之證據資料，關於傳聞證據部分，業經檢察
    官、被告及辯護人就證據能力表示同意引用，本院審酌該等
    證據作成時之情況，並無何取證之瑕疵或其他不當情事，且
    與本案事實有相當之關連性，認適當作為證據，依刑事訴訟
    法第159條之5第2項規定，具有證據能力，先予敘明。
二、前揭事實，業據被告陳仲達於警詢、偵訊及本院審理時坦承
    不諱，核與被害人即多福超商店員歐淥璘於警詢之指述、證
    人即多福超商店長劉德昌、鄰人林春宇等人於警詢之證述情
    節相符，並有監視錄影器翻拍照片10張附於警卷可稽，足認
    被告陳仲達前開出於任意性之自白與事實相符，事證明確，
    被告所為犯行自堪認定，應依法論科。
三、按刑法第321條第1項第3款之攜帶兇器竊盜罪，係以行為人
    攜帶兇器竊盜為其加重條件，此所謂兇器，其種類並無限制
    ，凡客觀上足對人之生命、身體、安全構成威脅，具有危險
    性之兇器均屬之，且祇須行竊時攜帶此種具有危險性之兇器
    為已足，並不以攜帶之初有行兇之意圖為必要，最高法院79
    年台上字第5253號判例可資參照。查被告為前開強盜犯行時
    所攜帶之水果刀1支質地堅硬，刀鋒銳利，如持以行兇，在
    客觀上足以對於人之生命、身體構成威脅，自屬兇器。是核
    被告所為，係犯刑法第330條第1項之攜帶兇器強盜罪。又強
    盜罪以強暴、脅迫等方法，致使不能抗拒為構成要件之一，
    當然含有妨害被害人自由之性質，故犯強盜罪而有妨害被害
    人之自由時，是否另論以妨害自由罪名，應就行為人之全部
    犯罪行為實施過程加以觀察，若強盜犯行業已著手實施，則
    所為強暴、脅迫等非法方法剝奪被害人行動自由行為，應包
    括在強盜行為之內，無另行成立刑法第302條第1項之妨害自
    由罪之餘地（最高法院92年台上字第2184號），被告陳仲達
    持水果刀1支以喝令在場店員歐淥璘不許動，致歐淥璘不能
    抵抗，而交付收銀台內現金1萬零3百元之行為，係被告實施
    強盜行為之手段，揆諸上揭判決意旨，自應包括在強盜行為
    內，不再另行成立刑法第302條第1項之剝奪他人行動自由罪
    。爰審酌被告正值青壯，不思以正當途徑獲取財物，僅因缺
    錢花用，即貪圖他人財物鋌而走險，犯罪之動機及目的自屬
    可議，且被告並無機車，卻頭戴安全帽、臉著口罩、進入超
    商前尚以手遮掩面孔等手段，均見其搶劫超商應為其預謀所
    為（雖被告及辯護人請求本院依刑法第59條規定酌減其刑云
    云，然被告既係預謀犯案，難認有情堪憫恕之情狀，爰不予
    准許，謹此敘明），又持刀直指被害人頭臉部，對被害人身
    心上所受威脅佈畏可想而知，雖被告辯稱伊因無錢生活，才
    出此下策，然社會上較諸被告生活困窘者，亦所在多有，是
    否彼等均得以此作為犯罪之藉口而無羞恥心，更無論被告身
    強體壯，本可自謀生計，又焉何自甘墮落至此！惟審酌被告
    素行尚可，其犯後於警詢、偵訊及審理時亦均坦認犯行，顯
    有悔意，而強盜所得財物僅1萬零3百元，兼衡被告之品行、
    智識程度等一切情狀，故量處如主文所示之刑，以資儆懲。
    至於被告作案用之水果刀並未扣案，且業經證人林春宇丟棄
    於環保局垃圾車，不另宣告沒收，併此敘明。
據上論斷，應依刑事訴訟法第299條第1項前段，刑法第330條第1
項、第321條第1項第3款，判決如主文。
本案經檢察官陳尹捷到庭執行職務。
中    華    民    國   100    年    6     月    21    日
            刑事第九庭  審判長  法  官  林彥君
                                法  官  莊玉熙
                                法  官  周宛瑩
以上正本證明與原本無異。
如不服本判決應於收受本判決後10日內向本院提出上訴書狀，並
應敘述具體理由。其未敘述上訴理由者，應於上訴期間屆滿後20
日內向本院補提理由書狀（均須按他造當事人之人數附繕本）「
切勿逕送上級法院」。
                                書記官  蔡志賢
中    華    民    國   100    年    6     月    21    日
附錄本案論罪科刑法條：
中華民國刑法第330條第1項
（加重強盜罪）
犯強盜罪而有第321條第1項各款情形之一者，處7年以上有期徒
刑。
中華民國刑法第321條第1項
犯竊盜罪而有下列情形之一者，處6月以上、5年以下有期徒刑，
得併科新臺幣10萬元以下罰金：
一、侵入住宅或有人居住之建築物、船艦或隱匿其內而犯之者。
二、毀越門扇、牆垣或其他安全設備而犯之者。
三、攜帶兇器而犯之者。
四、結夥三人以上而犯之者。
五、乘火災、水災或其他災害之際而犯之者。
六、在車站、埠頭、航空站或其他供水、陸、空公眾運輸之舟、
    車、航空機內而犯之者。